# 上年跟下设立子公司，本年纳入合并范围，本年现金流量表怎么办？

提问人：maxiao83 时间：2013-11-01 10:09:40
请教陈版：上年跟下设立子公司，本年纳入合并范围，本年现金流量表怎么办？ 详情： 本公司 12 年年根下投资设立了一个新企业（注册资本 5000 万元，本公司持股比例60%，其余少数股东40%），注资款 3000 万元已经从办公司账上划出，但是由于截至 12 月 31日该企业的营业执照尚未办理出来， 12 年决算报表没有将该新企业纳入合并范围，所支付的注资款 3000 万元计入“支付的其他与经营活动有关的现金”了。 2013 年初子公司取得相关证照并建帐， 2013 年年末子公司纳入合并范围。子公司报表期初数全部为 0 ，流量表内“吸收投资收到的现金”5000万元。但是今年母公司账上并未有现金流出。 请教陈版，我该怎么合并？谢谢！

回答人：chenyiwei
请参阅以下问题解答：
问题 4 （投资款汇出与子公司成立跨期时现金流量表的列示问题） 问题： 投资款汇出与子公司成立跨期时，该投资款在现金流量表中如何列示？ 背景： A公司于 2011 年计划投资设立全资子公司B公司，于 2011 年 12 月份将注册资本金 5000 万元汇入以拟成立的子公司名义开立的验资临时账户，B公司于 2012 年 1 月完成工商登记并取得营业执照。 B公司 2011 年并未设账，于 2012 年将收到的注册资本金入账，在B公司个别现金流量表中作为“吸收投资收到的现金”列报。 解答： 严格来说，截至 2011 年末，尽管新设的全资子公司尚未完成工商登记，但是该笔出资款 5000 万元仍然在A公司的可控制范围之内，因此该笔款项仍应在 2011 年末的合并资产负债表上列报为货币资金。 就对合并现金流量表的影响而言，鉴于截至 2011 年末，该笔资金尚在以新设子公司（筹）的名义开立的验资临时账户中，则由于《人民币银行结算账户管理办法》及其实施细则对“验资户在验资期间只收不付”的规定，事实上处于被冻结状态，不能随时不受限制地支取用于支付用途，因此该笔出资款在 2011 年末不属于现金及现金等价物（尽管如前所述，在 2011 年末的合并资产负债表上仍应列报为货币资金）。但是就合并报表层面而言，出资设立子公司并不构成一项投资活动（不改变母公司所能控制的经济资源），所以该笔款项在 2011 年度的现金流量表中应列报为“支付的其他与经营活动有关的现金”；到 2012 年新设的子公司完成工商登记，该笔资金从验资临时账户转入新设子公司的基本户时，在 2012 年度的合并现金流量表中列报为“收到的其他与经营活动有关的现金”。即，在合并报表层面，该事项的处理效果与资金的临时性冻结和解冻相似。 如果在某些特殊情况下，该笔出资款在 2011 年末并未处于被冻结状态，则在合并现金流量表中仍列报为现金及现金等价物。在此情况下， 2011 年度和 2012 年度的合并现金流量表上均不体现出该项内部拨付投资款交易的影响。

提问人：maxiao83 时间：2013-12-05 09:14:35
陈版，我对于你给我回复的内容存在疑问：一方面合并报表列为”货币资金“，另一方面合并现金流量表列为”支付的其他与经营活动有关现金“，这样做的后果是资产负债表货币资金没有减少，但是却表示成现金的流出了。那么合并资产负债表的”货币资金“和合并现金流量表”期末现金和现金等价物“能对的上吗？如果对不上，差额在资产负债表中如何列示的？ 还有就是，请您在把母公司个别报表的处理分录和现金流量表列示办法讲解一下。还有，这个解释是哪个文件或者指南中的？我也想知道。谢谢

回答人：chenyiwei
这个答复可参阅《中瑞岳华研究 2012 》和《计学撮要 2013 》.

回答人：chenyiwei
母公司个别报表层面按照正常的股权投资处理。借：长期股权投资，贷：货币资金。现金流量表上列为投资支付的现金。

回答人：chenyiwei
在合并报表附注中将这部分货币资金披露为受限资产。所以在合并资产负债表上可以作为货币资金列示，但在合并现金流量表上不作为现金及现金等价物。

提问人：maxiao83 时间：2013-12-06 09:57:53
陈版，我还有个问题请教：①母公司从子公司购买固定资产（子公司销售产品）价值 100 万元，②子公司租用母公司房屋租金 30 万元。年终货币结算时母公司付给子公司 70 万元（两项经纪业务的差额）。请问：子公司现金流量表如何填制？选下面的A方案还是B方案（我将由此举一反三得知母公司处理方法）？
A方案 销售商品、提供劳务收到的现金 70 万元；
B方案 销售商品、提供劳务收到的现金 100 万元 购买商品、接受劳务支付的现金 30 万元
谢谢陈版！

回答人：chenyiwei
根据实际发生的现金流确定，应该是方案A。